# 联营企业PPPP项目的合并抵销问题

提问人：chess44 时间：2020-03-31 08:05:18
请问陈老师，如果公司对PPP项目公司持股比例仅有20%，按照联营企业核算，公司、其他社会资本方共同与政府签订了PPP项目合同，同时该公司又与该项目公司签订EPC工程合同，为其提供了PPP项目建造服务，联营企业按照EPC合同条款进行正常回款，个体及合并报表在确认项目公司投资损益时，对于二者之间发生的由于PPP项目建造合同产生的顺流交易，是否应该参考《企业会计准则解释第 2 号》，不进行抵消，如果只是提供了如设备销售等非建造服务，是否应当按照准则规定的顺流交易进行抵消处理。 目前，同行业公司对于PPP项目的会计处理，对于合并范围内项目子公司与母公司发生的内部交易，均参考上述《会计准则解释第 2 号》进行处理，对于提供了实际建造服务的，不抵消合并范围内的相关交易以及相应的未实现内部交易损益，因此，个人认为，对于非合并范围内的联营企业，在PPP项目业务实质未发生变化的情况下（公司也为PPP项目联合中标体），既然PPP项目、BOT项目公司对实际PPP项目仅有使用权，没有控制权，业务实质是给政府方提供建造服务，也可参考上述处理，即在联营企业层面已实际向合并范围以外的政府部门提供建造服务，虽然形成了资产，但是相关建造活动交易已经实现，因此承包单位建造期间不存在未实现内部交易损益，因此不进行抵消。
根据《企业会计准则解释第 2 号》，（一）本规定涉及的BOT业务应当同时满足以下条件： 1 ．合同授予方为政府及其有关部门或政府授权进行招标的企业。 2 ．合同投资方为按照有关程序取得该特许经营权合同的企业（以下简称合同投资方）。合同投资方按照规定设立项目公司（以下简称项目公司）进行项目建设和运营。项目公司除取得建造有关基础设施的权利以外，在基础设施建造完成以后的一定期间内负责提供后续经营服务。 3 ．特许经营权合同中对所建造基础设施的质量标准、工期、开始经营后提供服务的对象、收费标准及后续调整作出约定，同时在合同期满，合同投资方负有将有关基础设施移交给合同授予方的义务，并对基础设施在移交时的性能、状态等作出明确规定。
“1．建造期间，项目公司对于所提供的建造服务应当按照《企业会计准则第 15 号——建造合同》确认相关的收入和费用。基础设施建成后，项目公司应当按照《企业会计准则第 14 号——收入》确认与后续经营服务相关的收入。
建造合同收入应当按照收取或应收对价的公允价值计量，并分别以下情况在确认收入的同时，确认金融资产或无形资产。 2 、项目公司未提供实际建造服务，将基础设施建造发包给其他方的，不应确认建造服务收入，应当按照建造过程中支付的工程价款等考虑合同规定，分别确认为金融资产或无形资产。”
根据《上市公司执行企业会计准则监管问题解答》（ 2012 年第 1 期）“上市公司合并报表范围内的企业（项目公司）自政府承接BOT项目，并发包给合并范围内的其他企业（承包方），由承包方提供实质性建筑服务的，从合并报表作为一个报告主体来看，建造服务的最终提供对象为合并范围以外的政府部门，有关收入、损益、随着建造服务的提供应为已实现，上市公司的合并财务报表中，应按照相关规定体现出建造合同的收入与成本。”
除此之外，《会计准则解释第 2 号》（二）与BOT业务相关收入的确认。

回答人：chenyiwei
可参考：《瑞华研究 2010 ～ 2019 汇编》之“问题4-4-17（社会资本方采用权益法核算对PPP项目公司的投资，社会资本方承担施工总承包业务时，在其合并报表层面是否抵销建筑收入）”。
对项目公司系联营企业的情形，正常抵销顺流交易损益。